臺灣士林地方法院刑事判決
111年度金訴字第541號
公  訴  人  臺灣士林地方檢察署檢察官
被      告  李淨慈



上列被告因違反洗錢防制法等案件，經檢察官提起公訴（111年
度偵字第10424號、111年度偵字第11883號），本院判決如下：
    主  文
李淨慈幫助犯洗錢防制法第十四條第一項之洗錢罪，處有期徒刑
肆月，併科罰金新臺幣貳萬元，罰金如易服勞役，以新臺幣壹仟
元折算壹日。   
    犯罪事實
一、李淨慈明知將金融機構帳戶提供他人使用，依一般社會生活
    之通常經驗，可預見將成為不法集團收取他人受騙款項之用，
    以遂行隱匿或掩飾犯罪所得之工具，竟基於幫助詐欺取財及幫
    助洗錢之犯意，於民國111年3月20日上午11時47分許，在臺
    北市○○區○○街00弄00號統一超商瑞江門市，以店到店寄送方
    式，將其申辦之第一商業銀行帳號000-00000000000號帳戶
    （下稱第一銀行帳戶）提款卡、存摺，提供某詐欺集團所屬
    成員之姓名、年籍不詳之成年人（並無證據證明成員有3人
    以上），並以電話告知密碼，供該詐騙集團成員掩飾、隱匿
    犯罪所得之用。嗣該詐騙集團成員取得前揭帳戶後，即於如
    附表所示時間，以如附表所示方式，詐騙黃宣惠、吳宜芳，
    致黃宣惠、吳宜芳各陷於錯誤，分別於如附表所示時間，匯
    款如附表所示金額至第一銀行帳戶內，旋遭提領一空；嗣因
    黃宣惠、吳宜芳察覺有異，而報警處理，始悉上情。
二、案經吳宜芳訴由屏東縣政府警察局潮州分局及臺北市政府警
    察局內湖分局報告臺灣士林地方檢察署檢察官偵查起訴。
    理  由
壹、程序方面：
　　本判決下列所引用被告以外之人於審判外之陳述，經本院於
    準備程序及審理時提示後，檢察官、被告李淨慈（下稱被告
    ）均同意作為證據（本院卷第22頁、第42至43頁），經本院
    審酌該等供述之過程並無瑕疵，與待證事實具有關聯性，且
    無證明力明顯過低情形，認以之作為證據係屬適當，依刑事
    訴訟法第159條之5第1項規定，均有證據能力。又本判決所
    引用其他資以認定事實所憑之非供述證據，經本院提示後，
    檢察官、被告均不爭執證據能力，復無證據足認係公務員違
    背法定程序所取得，亦均有證據能力。
貳、實體方面：
一、被告固坦承於上揭時、地，依不詳真實姓名住所之成年人指
    示，將本案帳戶存摺及提款卡以店對店方式寄送，並另以電
    話告知本案帳戶密碼等情，惟矢口否認有何幫助洗錢、幫助
    詐欺犯行，並於警詢時辯稱：「當時是我要辦理貸款，對方
    表示我貸款條件不好，所以要幫我包裝資料，讓貸款順利過
    件」云云(偵11883卷第9頁)，於偵查中辯稱：「他打電話給
    我問我要不要貸款，有加LINE了解。我有去銀行問過，因為
    沒有勞保薪轉，銀行不能貸他本來叫我拍照，他說我條件不
    好，叫我寄資料給他。帳戶內剩一點點，不到一百元。且對
    方有給我填貸款表格，我想說很正常」云云（偵10424卷第8
    0至82頁）。並於本院辯稱：「我也是被詐騙的，我當初要
    辦貸款，對方跟我要資料，我知道貸款訊息是透過手機簡訊
    ，對方說如果我有資金需求，就可以幫我貸款，當時家裡急
    用錢，對方跟我說條件不好，可以包裝我的信用，對方後來
    跟我要帳戶，要拿去包裝，我也不知道對方拿我帳戶要怎麼
    包裝，我第一次包裝，應該有這個東西，我帳戶用7-11的IB
    ON店對店寄第一銀行存摺、提款卡給對方，密碼的部分是對
    方打電話問我，寄去之後對方跟我說我有網銀帳戶，我可以
    透過網路銀行看我帳戶情形，對方匯一筆五千元給我，我網
    銀有顯示，我問他說就是包裝，隔天錢就不見，網銀也不能
    登入，所以也不知道錢在不在，對方也聯絡不到云云(本院
    卷第43頁)， 惟查：
  ㈠本案帳戶係由被告開戶申辦使用，除據被告供承外；又附表
    所示告訴人吳宜芳及被害人黃宣惠等2人於附表所示之日期
    ，均因接獲詐欺集團成員分別以同附表詐騙方法欄所示詐術
    受騙而致陷於錯誤，依指示將款項分別匯入被告申辦本案帳
    戶內，旋即遭詐欺集團成員提領之經過，業據證人即告訴人
    及被害人吳宜芳等2人於警詢時陳述甚詳（偵10424卷第12至
    14頁、偵11883卷第10至17頁），並有第一商業銀行內科園
    區分行111年4月21日一內科園區字第00033號函附李淨慈帳
    號：00000000000號帳戶客戶基本資料、111年1月1日至同年
    3月31日存款存摺客戶歷史交易明細表（偵10424卷第15至35
    頁、偵11883卷第21至23頁同）、告訴人吳宜芳帳戶個資檢
    視、內政部警政署反詐騙諮詢專線紀錄表、新竹市政府警察
    局第一分局北門派出所受理詐騙帳戶通報警示簡便格式表、
    金融機構聯防機制通報單、受(處)理案件證明單、受理各類
    案件紀錄表（偵10424卷第36至40頁、第48至49頁）、吳宜
    芳與詐欺集團成員電話紀錄與通訊軟體對話紀錄翻拍照片（
    偵10424卷第41至47頁）、吳宜芳網路銀行轉帳交易成功畫
    面翻拍照片（偵10424卷第47頁），被害人黃宣惠渣打國際
    商業銀行帳號活期儲蓄存款交易紀錄（偵11883卷第18頁）
    、新竹縣政府警察局橫山分局橫村派出所受(處)理案件證明
    單、受理各類案件紀錄表（偵11883卷第49至49頁反面）、
    統一超商貨態查詢系統（偵11883卷第28頁）等匯款資料及
    報案記錄附卷可稽，並為被告所是認，上情亦堪以認定。
　㈡按刑法上故意，分直接故意（確定故意）與間接故意（不確
    定故意），行為人對於構成犯罪之事實，明知並有意使其發
    生者，為直接故意；行為人對於構成犯罪事實，預見其發生
    而其發生並不違背其本意者，為間接故意。又間接故意與有
    認識過失之區別，在於二者對構成犯罪事實，雖均預見其能
    發生，但前者對其發生，並不違背其本意，後者則確信其不
    發生。又金融機構帳戶，事關個人財產權益之保障，個人金
    融帳戶之密碼具專屬性及私密性，多僅本人始能使用，縱偶
    有特殊情況須將自己帳戶資料告知、交予他人者，亦必與該
    收受之人具相當信賴關係，並確實瞭解其用途，並無任意交
    付與他人使用之理，且我國金融機構眾多，一般人均可自由
    申請銀行帳戶使用，是依一般人之社會生活經驗，如係來源
    正當之款項，大可自行申辦銀行帳戶使用，若不自行申請銀
    行帳戶使用，反而支付代價取得他人之銀行帳戶使用，就該
    銀行帳戶內款項可能係詐欺所得等不法來源，當有合理之預
    期。況詐欺集團利用人頭帳戶取得詐騙贓款及洗錢，業經報
    章媒體多所披露，並屢經政府及新聞為反詐騙之宣導，是一
    般具有通常智識之人，應均可知支付對價向他人取得銀行帳
    戶使用者，多係藉此取得及掩飾不法犯罪所得。從而，倘若
    行為人將自己銀行帳戶存摺、金融卡供他人使用，對於他人
    使用帳戶之原因，客觀情狀上已與社會常情不符，行為人又
    未確實查證之情況下，主觀上已然預見自己帳戶可能成為犯
    罪者遂行犯罪之工具，於此情形下，仍同意他人使用其銀行
    帳戶取得及轉出來源不明之款項，在法律評價上，其主觀心
    態即與默認犯罪結果發生無異，而屬「間接故意」（即「不
    確定故意」）。
　⒈按金融帳戶為個人之理財工具，一般民眾皆可自由申請開設
    金融帳戶，並無任何特殊之限制，亦得同時在不同金融機構
    申請多數存款帳戶使用。且衡諸一般常情，金融帳戶之存摺
    、提款卡事關個人財產權益之保障，其專有性甚高，除非本
    人或與本人親密關係者，難認有何理由可自由流通使用該帳
    戶，一般人均有妥為保管及防止他人任意使用之認識，縱特
    殊情況偶需交付他人使用，亦必深入瞭解用途及合理性，始
    予提供，且該等專有物品如落入不明人士手中，而未加以闡
    明正常用途，極易被利用為與財產有關之犯罪工具，此為吾
    人依一般生活認知所易於體察之常識；而有犯罪意圖者，非
    有正當理由，竟徵求他人提供帳戶，客觀上可預見其目的，
    係供為某筆資金之存入，後再行領出之用，且該筆資金之存
    入及提領過程係有意隱瞞其流程及行為人身分曝光之用意，
    一般人本於一般認知能力均易於瞭解（最高法院93年度台上
    字第31號判決意旨參照）。被告於警詢及偵查中自陳其於為
    高職肄業，本案發生時擔任餐廳工作(偵10424卷第9頁、第8
    1頁），可知其於本案發生前有一定之工作經驗，社會歷練
    之成年人，對於金融機構帳戶之申設及使用亦有相當之熟悉
    度，其應知政府近年大力宣導不得將帳戶存摺(或金融卡)交
    予他人，且近年詐騙集團犯案猖獗，利用人頭行動電話、帳
    戶供詐騙工具、為受騙者匯入款項所用之事，廣經電視新聞
    、報章雜誌及網路等大眾傳播媒體披露，政府亦極力宣導。
    是依一般人之社會生活經驗，若見不明人不以自己名義申請
    使用帳戶，反向他人收集存款帳戶為任意使用或流通，衡情
    對於該等帳戶可能供作不法目的使用，特別是供詐欺取財犯
    罪之用，亦當有所預見。依上述被告於警詢、偵查及本院辯
    解當時要辦理貸款，向銀行辦理貸款無法通過，對方表示幫
    我包裝、匯入款項，帳戶只剩百元等語，足認被告交付金融
    帳戶提款卡及密碼之目的，即係供詐欺集團成員使用其金融
    帳戶收受、轉匯、提領來源不明之資金，藉以製造虛偽資金
    流動財力證明，使放款人誤認其有償債能力而能順利貸款，
    則被告對於其提供上開金融帳戶提款卡及密碼係作為詐騙無
    辜他人財務等不法目的使用之事實，主觀上自當有所預見。
    是以，被告在與對方素不相識未曾謀面，其交付本案帳戶提
    款卡及密碼之目的，係供詐欺集團將不詳金流匯入其帳戶後
    領出，藉以製造不實資金證明詐騙銀行，且未曾詢問該金流
    之來源及合法性，不詳人士即能自由使用其金融帳戶收受、
    提領來源不明之資金，藉以製造虛偽資金流動財力證明，使
    放款人誤認其有償債能力而能順利貸款，率爾將本件帳戶之
    網路銀行帳戶資料提供對方使用，是縱無證據證明被告明知
    該人之犯罪態樣係以該帳戶供詐欺之用，卻罔顧其他潛在被
    害人遭詐欺集團持該帳戶實行財產犯罪因而失財之高度風險
    ，於毫不在意對方實際從事何種活動等重要資訊之心態下，
    恣意將具有專屬性之本案帳戶提供他人使用，容任他人以其
    交付之帳戶供作不法使用，其顯具縱有人以本件帳戶實施詐
    欺犯罪亦不違背其本意，主觀上存有幫助詐欺之不確定故意
    ，至為明確。
　⒉再按特定犯罪之正犯實行特定犯罪後，為掩飾、隱匿其犯罪
    所得財物之去向及所在，而令被害人將款項轉入其所持有、
    使用之他人金融帳戶，並由該特定犯罪正犯前往提領其犯罪
    所得款項得手，因已造成金流斷點，該當掩飾、隱匿之要件
    ，該特定犯罪正犯自成立一般洗錢罪之正犯。如提供帳戶之
    行為人主觀上認識該帳戶可能作為對方收受、轉出特定犯罪
    所得使用，對方轉出後會產生遮斷金流以逃避國家追訴、處
    罰之效果，仍基於幫助之犯意，提供該帳戶，以利洗錢之實
    行，應論以一般洗錢罪之幫助犯。本件詐欺集團成年人取得
    被告所提供本案帳戶帳號、提款卡及密碼，對吳宜芳、黃宣
    惠等人施以詐術，令其等陷於錯誤後，依指示將款項匯至本
    案帳戶內，再由集團成員將詐欺款項領出，取得詐欺之犯罪
    所得，客觀上顯已製造金流斷點，使詐欺集團得以藉此掩飾
    、隱匿詐欺犯罪所得之本質、去向，藉此逃避司法追訴、處
    罰，應成立洗錢罪。被告對於提供本案帳戶，可能被利用為
    詐欺取財之犯罪工具，有所預見，主觀上並知悉本案帳戶之
    提款卡功能即在以提領帳戶內金錢使用，對於本案帳戶可能
    作為對方收受、轉出特定犯罪所得，並藉由本案帳戶製造金
    流斷點，規避司法偵查，當同可預見，然卻仍提供本案帳戶
    ，使詐欺成員得用以提領詐欺所得款項而製造金流斷點，隱
    匿、掩飾犯罪所得之本質及去向，其有容任幫助洗錢之不確
    定故意，亦堪認定。　
  ⒊再按基於習性推論禁止之法則，被告之前科紀錄屬品格證據
    ，不得用以證明其品格與本案犯罪行為相符或有實行該犯罪
    行為之傾向，以避免導致錯誤之結論或不公正之偏頗效應。
    惟被告之前科紀錄，倘與犯罪事實具有關聯性，在證據法上
    則可容許檢察官提出供為證明被告犯罪之動機、機會、意圖
    、預備、計畫、知識、同一性、無錯誤或意外等事項之用，
    而非資為證明其品性或特定品格特徵，即無違上開法則（最
    高法院110年度台上字第2820號判決意旨參照）。本案被告
    為一智識程度正常之成年人，學歷為高職肄業，本案發生時
    擔餐廳工作，可知其於本案發生前有一定之工作經驗，社會
    歷練之成年人，並非年幼無知或與社會長期隔絕之人，依其
    智識能力及社會生活經驗，對上情自無不知之理，又被告前
    因於107年間，將其申設之金融機關帳戶存摺、金融卡及密
    碼提供給不詳之詐欺集團作為詐欺被害人之工具使用，犯幫
    助詐欺取財罪，經本院以108年7月12日以107年度審簡字第1
    197號簡易判決判處拘役50日，緩刑2年確定，緩刑期滿，為
    被告自承在卷(本院卷第46至47頁)，並有臺灣高等法院被告
    前案紀錄表在卷可稽(本院卷第49頁)，則被告經該案偵審程
    序，應已知悉詐欺集團係以徵集人頭帳戶之方式，作為取得
    詐騙贓款及遮斷犯罪金流之工具，若提供帳戶予不知真實姓
    名、年籍之人匯入來路不明之金流，極有可能係幫助詐欺及
    洗錢犯罪。被告竟仍將上述本案帳戶交予他人，足見被告主
    觀上對於上開之行為，縱令因而幫助他人為詐欺取財、洗錢
    之行為，亦不違反其本意，足以認定具有幫助詐欺取財、洗
    錢之不確定故意，至為明確。
  ㈢綜上所述，本案事證明確，被告犯行堪以認定，應依法論科
    。
二、論罪科刑：
　㈠按刑法上之幫助犯，係對於犯罪與正犯有共同之認識，而以
    幫助之意思，對於正犯資以助力，未參與實施犯罪構成要件
    之行為者而言。被告提供本案帳戶予他人使用，係使詐欺集
    團向告訴人及被害人吳宜芳、黃宣惠2人詐騙財物後，得以
    使用該帳戶收受告訴人匯款並將帳戶內款項提領，進而取得
    款項以隱匿、掩飾犯罪所得去向，尚非實施詐欺取財、洗錢
    之構成要件行為，此外，查無證據證明被告有參與詐欺取財
    、洗錢犯行之構成要件行為，堪認被告所為，係參與詐欺取
    財、洗錢構成要件以外之行為，僅對遂行詐欺取財、洗錢犯
    行資以助力，為幫助犯。核被告所為，係犯刑法第30條第1
    項前段、第339條第1項之幫助詐欺取財罪及刑法第30條第1
    項前段、洗錢防制法第14條第1項之幫助洗錢罪。
　㈡被告以一提供帳戶行為，幫助他人向附表所示之告訴人及被
    害人詐騙，為想像競合犯，應刑法第55條前段從一重處斷；
    又被告以一幫助行為同時犯幫助詐欺取財罪與幫助一般洗錢
    罪，亦為想像競合犯，應依刑法第55條前段規定，從一重以
    幫助洗錢罪處斷。
　㈢被告係對正犯資以助力而未參與犯罪行為之實行，為幫助犯
    ，爰依刑法第30條第2項規定減輕其刑。又被告並未於偵查
    或審判中自白洗錢犯罪，無從依洗錢防制法第16條第2項規
    定遞減其刑。　
　㈣爰審酌被告明知現今社會詐騙風氣橫行，竟為圖不勞而獲，
    輕率提供本案帳戶供不詳詐欺集團成員使用，造成附表所示
    告訴人等所受財產損失，不僅影響社會交易安全秩序，亦增
    加告訴人等尋求救濟之困難，並使犯罪之追查趨於複雜，助
    長詐欺犯罪風氣之猖獗，實屬不該，並考量被告坦承提供帳
    戶予他人，但否認主觀上有幫助詐欺、幫助洗錢犯意之犯後
    態度，並參酌被告於本院自承高中肄業，未婚，爸爸生病，
    目前跟男朋友同住，從事餐廳廚房助手，月入約四萬元之智
    識程度、家庭生活狀況（本院卷第47頁），兼衡酌被告之品
    性素行、犯罪動機、目的、手段、被害人數2人及遭詐騙之
    金額、查無證據證明被告有何實際取得對價之情形，及被告
    並未與上開告訴人和解，賠償告訴人損害等一切情狀，量處
    如主文所示之刑，併就罰金部分依刑法第42條第3項前段諭
    知如易服勞役之折算標準。　　
據上論斷，應依刑事訴訟法第299條第1項前段判決如主文。
本案經檢察官黃仙宜提起公訴，檢察官吳昭瑩到庭執行職務。
中　　華　　民　　國　　111 　年　　12　　月　　21　　日
                  刑事第六庭審判長法  官  雷雯華　　　
　　　　　　　　　　              法  官  李欣潔　　　
　　　　　　　　　　              法  官  李建忠
以上正本證明與原本無異。
如不服本判決應於收受送達後20日內向本院提出上訴書狀，並應
敘述具體理由。其未敘述上訴理由者，應於上訴期間屆滿後20日
內向本院補提理由書（均須按他造當事人之人數附繕本）「切勿
逕送上級法院」。
因疫情而遲誤不變期間，得向法院聲請回復原狀。　　　　　　
                                  書記官  林承翰
中　　華　　民　　國　　111 　年　　12　　月　　21　　日
附錄：本案論罪科刑法條全文
中華民國刑法第30條
幫助他人實行犯罪行為者，為幫助犯。雖他人不知幫助之情者，
亦同。
幫助犯之處罰，得按正犯之刑減輕之。

中華民國刑法第339條
意圖為自己或第三人不法之所有，以詐術使人將本人或第三人之
物交付者，處五年以下有期徒刑、拘役或科或併科五十萬元以下
罰金。
以前項方法得財產上不法之利益或使第三人得之者，亦同。
前二項之未遂犯罰之。

洗錢防制法第14條
有第二條各款所列洗錢行為者，處七年以下有期徒刑，併科新臺
幣五百萬元以下罰金。
前項之未遂犯罰之。
前二項情形，不得科以超過其特定犯罪所定最重本刑之刑。
附表：
編號 詐騙時間 告訴人/被害人 詐騙方法 匯款時間 匯款金額(新臺幣) 1 111年3月24日20時許 黃宣惠 由詐欺集團成員假冒皮包販賣商員工及渣打商業銀行客服人員，佯稱：所購買皮包因遭誤設分期付款，會從帳戶中自動扣款，需透過操作ATM及網路銀行，以解除自動扣款設定云云，致黃宣惠陷於錯誤，依該詐騙集團成員之指示操作匯款。 111年3月24日22時36分許 2萬9985元 2 111年3月24日21時2分許 吳宜芳 由詐欺集團成員假冒蝦皮購物客服人員，佯稱：資料遭盜用，需透過網路銀行轉帳，以解除錯誤設定云云，致吳宜芳陷於錯誤，依該詐騙集團成員之指示操作匯款。 111年3月24日21時2分許 4萬9985元